【裁判字號】    89,附民,407
【裁判日期】    890920
【裁判案由】    因偽造文書案附帶民訴等
【裁判全文】
臺灣臺北地方法院刑事附帶民事判決                八十九年度附民字第四七號
    原      告  台新國際商業銀行股份有限公司    設臺北市○○○路○段二八九
    法定代理人  謝壽夫
    訴訟代理人  乙○○
    被      告  甲○○
右被告因為造文書等案件，原告對其提起附帶民事訴訟，本院判決如左：
    主      文
被告應給付原告新臺幣肆萬貳仟參佰壹拾伍元，並自民國八十九年九月十六日起至清
償日止，按年息百分之五計算之利息。
訴訟費用由被告負擔。
    事      實
甲、原告部分：
壹、聲明：如主文第一項所示。
貳、陳述：被告甲○○與訴外人劉蕙僑、王川濤，由王川濤於某日將偽造之信用卡（
    卡號：0000000000000000、卡面為第一銀行信用卡，卡號為原
    告告銀行所有），交予被告甲○○及訴外人劉蕙僑，由被告甲○○在信用卡背面
    偽簽「潘志強」之字樣後，與劉蕙僑於八十八年十月二十二日晚間七時十分許（
    原告將事實誤載為晚間十一時許），一同前往臺北市○○○路○段超越通信器材
    行，由被告持該偽造信用卡於同日晚間七時十八分、七時二十一分，連續刷卡新
    臺幣二萬三千九百四十元、一萬八千三百七十五元，藉以購買摩托羅拉牌Ｖ３６
    ８８型號、國際牌ＧＤ－９０型號電話各乙只得手，該項犯罪事實已由鈞院八十
    九年度訴字第九四０號案件審理中，爰依刑事訴訟法第四百八十七條第一項、民
    法第一百八十四條第一項前段、第一百八十五條之規定，提起刑事附帶民事訴訟
    ，請求被告給付原告如伊聲明之款項等語。
參、證據：提出簽帳單為證。
乙、被告方面：
壹、聲明：原告之訴駁回。
貳、陳述：我沒有至超越通信器材行刷卡，卡片是訴外人劉蕙僑在力可通電話行前拿
    給我的，如果真是我簽的，我會簽的跟我筆跡不一樣。
參、證據：未提出任何證據為證。
    理    由
一、原告提起附帶民事訴訟起訴主張：被告甲○○與訴外人劉蕙僑、王川濤，由王川
    濤於某日將偽造之信用卡（卡號：0000000000000000、卡面為
    第一銀行信用卡，卡號為原告告銀行所有），交予被告甲○○及訴外人劉蕙僑，
    由被告甲○○在信用卡背面偽簽「潘志強」之字樣後，與劉蕙僑於八十八年十月
    二十二日晚間七時十分許（原告將事實誤載為晚間十一時許），一同前往臺北市
    ○○○路五段超越通信器材行，由被告持該偽造信用卡於同日晚間七時十八分、
    七時二十一分，連續刷卡新臺幣二萬三千九百四十元、一萬八千三百七十五元，
    藉以購買摩托羅拉牌Ｖ３６８８型號、國際牌ＧＤ－９０型號電話各乙只得手，
    該項犯罪事實已由鈞院八十九年度訴字第九四０號案件審理中，爰依刑事訴訟法
    第四百八十七條第一項、民法第一百八十四條第一項前段、第一百八十五條之規
    定，提起刑事附帶民事訴訟，請求被告給付原告如伊聲明之款項等語，業據原告
    提出簽帳單為證，然為被告所否認，並以我沒有至超越通信器材行刷卡，卡片是
    訴外人劉蕙僑在力可通電話行前拿給我的，如果真是我簽的，我會簽的跟我筆跡
    不一樣云云置辯。
二、按「因犯罪而受損害之人，於刑事訴訟程序得附帶提起民事訴訟，對於被告及依
    民法負賠償則任之人，請求回復其損害」刑事訴訟法第四百八十七條第一項定有
    明文。又「因故意或過失，不法侵害他人之權利者，負損害賠償責任」「、數人
    共同不法侵害他人之權利者，連帶負損害賠償責任」民法第一百八十四條第一項
    前段、第一百八十五條本文亦分別定有明文。被告雖對原告提出超越通信器材行
    二紙簽帳單之形式上真正與實質上真正均不爭執，該簽帳單應認為真實，惟辯稱
    該簽帳單非伊偽簽云云。經查：
    （一）被告甲○○於本院八十九年訴字第九四０號偽造文書等刑事案件中供述：
          「（當天幾點與劉出去玩？）是下午兩、三點左右，我們約在桃園火車站
          ，坐車到臺北，傍晚左右到臺北」等語（見該刑事卷宗八十九年九月一日
          審理筆錄），證人劉蕙僑對之亦認實在，由上可知，被告甲○○、證人劉
          蕙僑傍晚至臺北市，晚間七時十分至臺北市○○○路○段之超越通信器材
          行，晚間九時三十分再至力可通電話公司，時間上與地點上均甚為接近，
          犯罪手法均購買斯時新推出之行動電話機種，此外，復有信用卡一般交易
          帳單資料查詢單在卷可憑，足徵，由以上之特徵可知被告甲○○該部分之
          辯解不足採信；又，該案證人劉蕙僑雖偽稱信用卡係拾來，而證述：撿到
          信用卡後兩、三天才拿給被告使用云云（見該刑事卷宗八十九年八月八日
          審理筆錄），但該證言已透露出其將偽造之信用卡交付被告使用，而，被
          告甲○○則於該案警訊時供稱：「（．．．你為何與她共同持偽造信用卡
          至店內消費？）是圓圓（劉蕙僑）跟我說很好玩又可以消費」等語（見偵
          卷第十八頁背面最末行），再就該案證人張勝榮之證述：當伊發現信用卡
          係偽卡時，我要求他們拿出其他卡，我把公司門鎖起來，．．．他們打電
          話叫王（川濤）拿現金過來，王川濤不到五分鐘就出現，後來警察來了，
          他們滬相應該都有認識等語（見本院八十九年八月八日審理筆錄），就上
          述證言或供述，依經驗法則推論，證人劉蕙僑於當日彼等見面時，即將偽
          造信用卡交付被告甲○○，而再與另一共犯王川濤基於共同犯意之聯絡及
          意圖為自己不法之所有之概括犯意至臺北市以偽卡購買行動電話消費，藉
          以獲取利益之犯意甚明。
    （二）更何況，該案經本院兩度命被告甲○○分別書寫「潘志強」（附本院八十
          九年八月八日審理筆錄）、「意思」、「翻書」、「弘強」（附本院八十
          九年九月一日審理筆錄）等字各五遍，經與臺新銀行所提出超越通信器材
          行之簽帳單與信用卡背面「潘志強」簽字比對結果，可以發現被告甲○○
          在潘字右半部之寫法，係將「  」、「木」「田」三小部分開書寫，甚為
          特殊，比對其書寫「潘」、「翻」二字，可以明顯看出該部分之筆畫、神
          韻屬同一人所為；再觀簽帳單、信用卡背面上之「志」字下半部之「心」
          字，與被告甲○○所書「心」、「意」、「思」該等「心」字右半部之點
          法亦頗為特殊，經本院比對結果，亦可知均係出自被告甲○○之手。而依
          超越通信器材行之負責人，即證人林少鈞所提出之訂、出貨單與簽帳單比
          對後及前述說明可知，被告甲○○確於八十八年十月二十二日晚間七時十
          分許至抄越通信行以偽造信用卡刷卡購買國際牌ＧＤ－９０行動電話及摩
          托羅拉Ｖ３６８８行動電話，被告甲○○猶辯稱非其所為，顯屬為己卸責
          之詞，不足憑信。
    （三）末查，被告甲○○於本院該刑事案件中審理時供稱：「．．．我到臺北以
          後一直跟劉蕙僑在一起逛街，其間沒有遇到任何認識的朋友（包括王川濤
          ），我們傍晚六、七點在速食店吃飯，七點多我真的沒有刷卡」云云（見
          本院八十九年九月十五日審理筆錄），而被告甲○○既與證人劉蕙僑自晚
          間六、七時均在一起逛街，其間未與任何人碰面，則其坦認晚間九時三十
          時分曾持前開偽造信用卡刷卡，卻未在晚間七時十八分、二十一分刷卡，
          如此照其陳述，晚間七時十八分、二十一分該卡如何能至他人手中刷卡？
          與其陳述不符，顯見其辯稱非可採信。
    （四）綜上，原告之主張及其遲延利息之請求為有理由，應予准許。
三、據上論結，應依刑事訴訟法第五百零二條第二項，民事訴訟法第七十八條，判決
    如主文。
中      華      民      國      八十九    年      九    月      二十    日
                                      臺灣臺北地方法院刑事第七庭
                                                法  官  趙  子  榮
右正本證明與原本無異。
對於本判決如不服非對刑事判決上訴時不得上訴並應於送達後十日內，向本院提出上
訴狀。
                                                書記官  官  碧  玲
中      華      民      國      八十九    年      九    月    二十六    日


司法院資訊處製作；財團法人民間司法改革基金會備份。
